【裁判字號】    98,交訴,13
【裁判日期】    980630
【裁判案由】    過失致死
【裁判全文】
臺灣屏東地方法院刑事判決              98年度交訴字第13號
公  訴  人  臺灣屏東地方法院檢察署檢察官
被      告  乙○○
上列被告因過失致死等案件，經檢察官提起公訴（97年度偵字第
66 51 號）被告於準備程序就被訴事實為有罪之陳述，本院合議
庭裁定由受命法官獨任逕行簡式審判程序，並予判決如下：
    主  文
乙○○服用酒類，不能安全駕駛動力交通工具而駕駛，處有期徒
刑月，如易科罰金，以新台幣壹仟元折算壹日。又因過失致人
於死，處有期徒刑伍月，如易科罰金，以新台幣壹仟元折算壹日
。應執行有期徒刑陸月，如易科罰金，以新台幣壹仟元折算壹日
。
    事  實
一、乙○○無駕駛執照，於民國97年6 月3 日10時許，在其屏東
    縣潮洲鎮五魁里五魁一巷102 號之家中與友人共飲3 瓶保力
    達，復於同日13時許在同鎮某不知名釣蝦場內再與友人共飲
    5 罐鋁罐裝啤酒後，明知其服用酒類已不能安全駕駛動力交
    通工具，竟於同日13時40分許，駕駛車牌號碼4301-KE 號之
    自用小貨車搭載友人李秀鑾上路，前往屏東縣新厝村拜訪其
    姐未果，復駕車沿屏東縣萬巒鄉○○村○○路由東往西行駛
    欲返回家中，嗣於同日15時50分許，行至光明路與民生路交
    叉路口時，本應注意車前狀況及行經無號誌之交岔路口應減
    速慢行作隨時停車之準備，且依當時天候雨、日間自然光線
    、路面狀態濕潤、無缺陷、無障礙物、視距良好等情況，並
    無不能注意之情事，因酒醉駕車精神狀況不佳且疏未注意車
    前狀況，適有洪吳基鎂駕乘車牌號碼OZB-173 號重型機車沿
    民生路由南向北行駛右轉光明路行駛，亦疏未注意車前狀況
    、及違反無駕照不得駕車之規定，旋即剎車不及右前車身撞
    擊乙○○所駕駛上開自用小貨車之左前側，洪吳基鎂人車倒
    地，受有頭部外傷併腦震盪、臉部多處撕裂傷、左踝開放性
    骨折等傷害，經送醫後於同日20時19分許傷重不治死亡。乙
    ○○於車禍後，即主動委請李秀鑾報警處理，且在有偵查權
    限之警察機關尚未發覺犯罪前，留在現場並主動向據報前來
    處理，有偵辦犯罪職務之屏東縣政府警察局內埔分局交通隊
    內埔小隊員警林志文坦承肇事，並自願接受裁判。經警於同
    日16時42分許對乙○○施以呼氣酒精濃度檢測，測得其呼氣
    酒精濃度為每公升0.41毫克。
二、案經臺灣屏東地方法院檢察署檢察官自動簽分偵查起訴。
    理  由
一、本件被告乙○○所犯係死刑、無期徒刑或最輕本刑為3 年以
    上有期徒刑以外之罪，亦非屬臺灣高等法院管轄第一審之案
    件，其於準備程序中就被訴事實為有罪之陳述，經本院告知
    簡式審判程序之旨，並聽取當事人意見後，經本院合議庭依
    刑事訴訟法第273 條之1 第1 項規定裁定由受命法官獨任進
    行簡式審判程序。又簡式審判程序之證據調查，依刑事訴訟
    法第273 條之2 規定，不受同法第159 條第1 項審判外陳述
    排除之限制；再被告對於卷內各項證據亦不爭執證據能力，
    復無事證顯示有何違法取得或類此瑕疵之情，故卷內所列各
    項證據，自得作為證據，合先敘明。
二、上揭犯罪事實，業據被告乙○○於警詢及偵審中坦承不諱，
    核與證人即自用小貨車之乘客李金鑾之證述大致相符（參相
    字卷第10至11頁），並有職務報告書、道路交通事故現場圖
    、道路交通事故調查報告表 (一)、 (二)、道路交通事故當
    事人酒精測定單、舉發違反道路交通管理事件通知單、測試
    觀察紀錄表各1 份、號證查詢機車駕駛人、號證查詢汽車駕
    駛人資料各2 紙、及現場與車損照片22張附卷可稽（參相字
    卷第4 頁、第15至17頁、第23頁、第25頁、第34頁、第28頁
    、第30頁）。又被害人洪吳基鎂確因本件車禍受有前揭傷害
    ，並因而發生死亡結果等情，亦有全民醫院97年6 月3 日出
    具之診斷證明書、臺灣屏東地方法院檢察署相驗屍體證明書
    、檢驗報告書、相驗筆錄各1 份及相驗照片17張在卷足憑（
    參相字卷第52頁、第42至46頁、第48頁、第57至66頁）。又
    按汽車駕駛人應注意酒精濃度超過每公升0.25毫克者，不得
    駕車，且汽車駕駛人應注意車前狀況，隨時採取必要之安全
    措施及行經無號誌之交叉路口應減速慢行做隨時準備停車之
    準備，道路交通安全規則第114 條第2 款、第94條第3 項、
    第93條第1 項第2 款分別定有明文，被告駕駛車輛當依循前
    揭交通安全規定，注意車前狀況並採取適當措施。本件案發
    時間係白天，而當時當時天候雨、日間自然光線、路面狀態
    濕潤、無缺陷、無障礙物、視距良好等情況，有前開道路交
    通事故調查報告表可證，被告客觀上並無不能注意之情事，
    竟疏未注意以致肇事，其酒後駕車、未能注意車前狀況等之
    過失行為，致使被害人洪吳基鎂發生死亡結果，足認被告之
    過失行為，係本件車禍之肇事因素，二者間顯具有相當因果
    關係。雖被害人洪吳基鎂於本件車禍駕乘機車，亦有疏未注
    意車前狀況及違反無駕駛執照不得駕車之規定之情形，惟此
    僅屬被害人對車禍之發生與有過失，仍難免除被告於本件肇
    事之過失責任。另查汽車駕駛飲酒後其吐氣所含酒精成分超
    過每公升0.25 毫 克以上者，不得駕車，道路交通安全規則
    第114 條第2 款所以定有明文，係就醫學文獻所知，單次飲
    用酒精後之生理、心理變化，主要與代謝酒精的兩種主要酵
    素乙醇去氫脢（簡稱AD H）及乙醛去氫脢（簡稱ALDH）有關
    ，ADH 作用乃將血液內之乙醇代謝為乙醛，因而決定酒精代
    謝之快慢，而ALDH則再將產生之乙醛進一步代謝，最後成為
    其他碳水化合物，而「飲酒後會產生臉潮紅、頭痛、心跳加
    速等自主神經系統亢奮現象，主要乃與乙醛在血液中蓄積的
    程度有關」。雖然ALDH的代謝能力會因個人體質而有所差異
    ，故每個人飲酒後之生理反應不同，惟ADH 則個別差異不大
    ，因此同種族間之酒精清除率相近，一般而言飲用同量酒精
    後對每個人之身體影響應屬類似，故依血中酒精濃度得判定
    酒精對於人體影響之程度，當血中酒精濃度於呼氣濃度值達
    每公升0.25毫克時，將造成飲酒者輕度協調功能降低；而當
    呼氣濃度值達每公升0. 25 至0.40毫克時，肇事率為平常之
    2 至6 倍，當呼氣濃度值達每公升0.40至0.50毫克時，肇事
    率為平常之6 至7 倍，當呼氣濃度值達每公升0.50至0.55
    毫克時，肇事率為平常之7 至10倍（參照行政院國軍退除役
    官兵輔導委員會臺北榮民總醫院88年8 月5 日（88）北總內
    字第26868 號函及中央警察大學交通學系暨交通管理研究所
    蔡中志教援之研究報告，酒精濃度與肇事率之關係一文，臺
    灣高等法院檢察署88年11月編印「不能安全駕駛」認定標準
    之相關論文資料第49頁）。又一般血中酒精濃度約為吐氣中
    酒精濃度之2,100 倍，而因人體之代謝作用，血液中酒精濃
    度每小時下降約每百毫升10～19毫克（mg／dL），有法務部
    法醫研究所90年2 月1 日法醫所90清字第0150號函附卷可參
    ，換算每小時吐氣中酒精濃度下降數值為每公升0.0476～0.
    0905毫克（mg/L）。本件被告乙○○酒後駕車，經警施以呼
    氣測試測得酒精濃度為每公升0.41毫克，有上開道路交通事
    故當事人酒精測定單1 紙在卷可稽，而被告施測之時間為同
    日16時42許（有上開酒精測定單1 紙在卷可考），其駕車上
    路至實施酒測之時，已經過約3 小時，回推被告駕車時上路
    之呼氣所含酒精濃度顯然高於實施酒測時之每公升0.41毫克
    ，應約為0.522 至0.681 毫克。參之，被告於偵查中直承其
    因喝酒影響，注意力較低，而不及反應等語（參相字卷第69
    至70頁），足見被告駕車當時確已達酒醉之程度，其駕車肇
    事之危險性，高出一般人甚多，已達不能安全駕駛動力交通
    工具之程度至明。綜上所述，被告自白核與事實相符，足堪
    採信，本件事證明確，被告犯行堪予認定。
二、核被告乙○○所為，係犯刑法第185 條之3 之服用酒類不能
    安全駕駛動力交通工具而駕駛罪及刑法第276 條第1 項之過
    失致人於死罪。被告所犯上揭二罪，犯意各別，行為互異，
    應予分論併罰。又被告本案係屬無照駕駛自用小貨車，業據
    其於警詢中供明在卷，並有道路交通事故調查報告表（二）
    及「證號查詢汽車駕駛人」查詢表（參他字卷第17頁、第30
    頁）各1 份在卷可稽，是被告無駕駛執照及酒醉駕車，因而
    致人死亡，依法應負刑事責任，並依道路交通管理處罰條例
    第86條第1 項之規定就其過失致人於死部分加重其刑。另被
    告符合上開規定之加重條件雖有二種（無駕駛執照及酒醉駕
    車），惟該條之數種加重事項為列舉規定，行為人僅符合其
    一即構成加重其刑要件，僅加重一次即可，無庸再遞加重其
    刑，附此說明。另被告於車禍後主動請友人李金鑾報警處理
    ，並留在現在向前來之屏東縣政府警察局內埔分局交通隊內
    埔小隊員警林志文坦承肇事，表明自願接受裁判等情，業經
    被告供陳在案，復有證人李金鑾證述明確，並有前開道路交
    通事故調查報告表（二）載明被告肇事後並未逃逸之情及屏
    東縣政府警察局內埔分局交通隊內埔小隊道路交通事故肇事
    人自首情形記錄表可憑，被告係對於未發覺之罪自首而接受
    裁判，應依刑法第62條前段之規定，減輕其刑，上開二者，
    並依刑法第71條之規定，先加重後減輕。爰審酌被告行車未
    遵守交通規則而過失致人於死之行為，雖非如故意行為之惡
    性重大，但被告前已有一次服用酒類，不能安全駕駛動力交
    通工具而駕駛罪前科經本院以91年度潮交簡字第208 號判決
    判處拘役59日確定，並於92年4 月17日執行完畢，有臺灣高
    等法院被告前案紀錄表及臺灣屏東地方法院檢察署刑案資料
    查註紀錄表各一份在卷可參，被告竟不知悛悔警惕，漠視其
    他用路人車安全，再為本案服用酒類不能安全駕駛動力交通
    工具而駕駛罪犯行，並因無照且酒醉駕駛上開自用小貨車，
    遭被害人洪吳基鎂所駕乘之重型機車碰撞而不及閃避，以致
    肇生本件車禍，其無照酒醉駕車肇事之行為過於怠忽，然被
    害人亦無照駕駛、且未注意車前狀況煞車不及碰撞被告所駕
    駛之自小貨車亦與有過失，兼衡酌被害人家屬目前僅領到強
    制險之150 萬元，被告肇事後迄今尚未賠償被害人家屬，亦
    未被害人家屬達成和解，業據被害人家屬甲○○於審理中陳
    明在卷，及被告犯罪後尚能坦承犯行之態度等一切情狀，就
    其所犯上開2 罪，分別量處如主文所示之刑，併諭知易科罰
    金之標準，及定其應執行之刑，以資懲儆。
據上論斷，應依刑事訴訟法第273 條之1 第1 項、第299 條第1
項前段，道路交通管理處罰條例第86條第1 項，刑法第185 條之
3 、第276 條第1 項、第41條第1 項前段、第51條第5 款、第62
條前段，刑法施行法第1 條之1 ，判決如主文。
本案經檢察官潘國威到庭執行職務。
中    華    民    國    98    年    6     月    30    日
                  刑事交通法庭    法  官  陳怡先
以上正本證明與原本無異。
如不服本判決應於收受判決後10日內向本院提出上訴書狀，並應
敘述具體理由；其未敘述上訴理由者，應於上訴期間屆滿後20日
內向本院補提理由書（均須按他造當事人之人數附繕本）「切勿
逕送上級法院」。
中    華    民    國    98    年    6     月    30    日
                                  書記官  鍾小屏
附錄本案論罪科刑法條
中華民國刑法第185條之3
服用毒品、麻醉藥品、酒類或其他相類之物，不能安全駕駛動力
交通工具而駕駛者，處1 年以下有期徒刑、拘役或科或併科15萬
元以下罰金。
中華民國刑法第276條
（過失致死罪）
因過失致人於死者，處 2 年以下有期徒刑、拘役或 2 千元以下
罰金。
從事業務之人，因業務上之過失犯前項之罪者，處 5 年以下有期
徒刑或拘役，得併科3 千元以下罰金。


司法院資訊處製作；財團法人民間司法改革基金會備份。
